【裁判字號】    91,自,14
【裁判日期】    920210
【裁判案由】    詐欺
【裁判全文】
臺灣桃園地方法院刑事判決                            九十一年度自字第一四號
    自  訴  人  乙○○  男  三.
    被      告  甲○○  男  三.
                丙○○  男  三.
右列被告等因詐欺案件，經自訴人提起自訴，本院判決如左：
    主  文
甲○○、丙○○無罪。
    理  由
一、自訴意旨略以：自訴人乙○○與被告丙○○係多年友人，且為開計程車之同業，
    被告丙○○於民國九十年十二月間某日以調取現金為由，持彰化商業銀行西三重
    分行帳戶0000000000號、面額新台幣（下同）三十萬元、到期日九十
    一年一月五日之支票一紙，向自訴人調借現金使用，並由被告甲○○背書保證，
    自訴人遂交付被告丙○○三十萬元。詎上開支票屆期提示，竟遭退票，而該支票
    於九十年八月即被銀行列為拒絕往來戶，被告二人惡意欺瞞，又利用晚上調借，
    使自訴人無法查證此票據之信用，嗣於借得前開金額後又置之不理，因認被告等
    涉犯刑法第三百三十九條之詐欺取財罪等語。
二、按犯罪事實應依證據認定之，無證據不得推定其犯罪事實；又不能證明被告犯罪
    者，應諭知無罪之判決，刑事訴訟法第一百五十四條、第三百零一條第一項分別
    定有明文。次按事實之認定，應憑證據，如未能發現相當證據，或證據不足以證
    明，自不能以推測或擬制之方法，為裁判基礎，最高法院四十年台上字第八六號
    判例可資參照。又認定不利於被告之事實，須依積極證據，苟積極證據不足為被
    告事實之認定時，即應為有利被告之認定，更不必有何有利之證據，復有最高法
    院三十年上字第八一六號判例揭示此旨。再認定犯罪事實，所憑之證據，雖不以
    直接證據為限，間接證據亦包括在內，然無論直接或間接證據，其為訴訟上之證
    明，須於通常一般之人均不致於有所懷疑，而得確信其為真實之程度者，始得據
    之為有罪之認定，倘其證明尚未達到此一程度，而有合理性懷疑之存在時，即無
    從為有罪之認定，此亦有最高法院七十六年台上字第四九八六號判例可資參照。
三、本件自訴人認被告甲○○、丙○○涉犯刑法詐欺罪嫌，無非係以自訴人上開指訴
    及其所提出之支票號碼ＰＡ0000000號、發票日九十一年一月五日、面額
    三十萬元之支票暨退票理由單一紙、存證信函、切結書各一份為其主要之論據。
    經查，本件訊據被告丙○○堅詞否認有何詐欺自訴人之犯行，並辯稱：伊不認識
    自訴人，伊係於九十年九月間在桃園縣龜山鄉○○路○段八三四號證人簡兆熙（
    對外以丁○○自稱）之代書事務所向證人簡兆熙借錢，僅借十萬元，實拿八萬元
    ，約定分九期償還，每期每月償還一萬三千元，還了二期後，因跑路就沒再還錢
    ，被告甲○○係伊之友人，當伊借錢之保證人等語（見本院九十一年四月十八日
    訊問筆錄）；被告甲○○亦否認有右揭犯行，辯稱：伊也不認識自訴人，只是跟
    被告丙○○去代書事務所借錢，當其保證人等語（見同上筆錄）。被告二人前開
    抗辯內容，經核與證人簡兆熙（對外以丁○○自稱）所結證稱：是被告丙○○拿
    支票來向伊借錢，伊不認識被告甲○○，被告丙○○借十萬元，每月利息三千元
    ，每月攤還本金一萬元，借錢時被告丙○○先付第一個月之本金一萬元、利息三
    千元、手續費一千元，實拿八萬六千元，本來是伊請自訴人幫忙要債，沒想到他
    用這種方式等語（見本院九十一年十一月二十日訊問筆錄）相符，而自訴人於九
    十一年十一月二十六日本院調查時，亦自承：本件伊是被證人簡兆熙（即丁○○
    ）利用，被告是向簡（即丁○○）借錢，我也是向簡借錢的，我的職業是開計程
    車，是證人簡兆熙（即丁○○）利用我向被告要錢，我有主動向檢察官自首一切
    的事情，之前開庭是我村裡面的朋友陪我過來的等語（見當日本院訊問筆錄）。
    綜上，本件被告既係向證人簡兆熙（即丁○○）借錢而非自訴人，自訴人即無受
    有何任損害，尚難認被告二人對自訴人涉有何詐欺犯行。此外，復查無其他積極
    之證據，足認被告二人有自訴人所指之詐欺犯行，其犯罪即屬不能證明，揆諸首
    揭法律規定及說明，本件應諭知被告高國山、高劉碧桑無罪之判決。
四、末按，公務員因執行職務知有犯罪嫌疑者，應為告發，刑事訴訟法第二百四十一
    條定有明文。本件證人簡兆熙（即丁○○）實際僅借款八萬六千元予被告丙○○
    ，而利息每月以三千元計，年利率高達百分之四十一點八，是否涉犯刑法重刑罪
    嫌及其是否教唆自訴人提起本件自訴而涉犯刑法教唆誣告罪嫌；又自訴人明知本
    件被告非向其借錢，猶兀自提起本件自訴，是否涉犯刑法誣告罪嫌等，均應由本
    院另行向臺灣桃園地方法院檢察署檢察官告發上開犯罪嫌疑，附此敘明。
據上論斷，應依刑事訴訟法第三百四十三條、第三百零一條第一項，判決如主文。
中      華      民      國      九十二      年    二    月      十      日
                                      臺灣桃園地方法院刑事第二庭
              法  官   張  震  武
右正本證明與原本無異。
如不服本判決，應於判決送達後十日內向本院提出上訴狀( 應附繕本 )，上訴於
臺灣高等法院。
                                          書記官   賴  玉  真
中        華        民        國   九十二   年   二   月    十    日


司法院資訊處製作；財團法人民間司法改革基金會備份。
